【裁判字號】    91,交簡上,48
【裁判日期】    920311
【裁判案由】    公共危險
【裁判全文】
臺灣板橋地方法院刑事判決                        九十一年度交簡上字第四八號
    上  訴  人
    即  被  告  乙○○
右列上訴人因公共危險等案件，不服本院三重簡易庭中華民國九十一年九月十六日九
十一年度重交簡字第二五九號第一審判決（聲請簡易判決處刑書：臺灣板橋地方法院
檢察署九十一年度偵字第七九一二號）提起上訴，本院第二審合議庭判決如左：
    主  文
上訴駁回。
    事  實
一、乙○○明知駕駛人飲用酒類後，吐氣酒精含量超過每公升０‧二五毫克者，不得
    駕駛動力交通工具，竟於民國（下同）九十年十一月八日晚間九時許，在臺北縣
    五股附近之工廠與友人飲用啤酒，迨服用藥酒已達不能安全駕駛程度（吐氣所含
    酒精成分達每公升０‧六二毫克）後，仍自臺北縣五股地區，騎乘ＧＩＹ─０１
    ３號重型機車上路，向同縣蘆洲市方向行駛，同日晚間十一時許，沿同縣蘆洲市
    ○○街由北往南行駛至長安街三一三號前之際，本應注意車前狀況暨隨時採取必
    要之安全措施，並應注意行車速度應依標誌或標線之規定，而依當時情形（天氣
    晴、夜間有照明、直路、路面乾燥無缺陷、無障礙物、視距良好），又無不能注
    意之情事，竟疏未注意該路段行車速度標誌限制為時速四十公里，復疏未注意其
    車前方對向車道適有少年蔡００（年籍詳卷）騎乘車牌號碼ＱＷ３─０７３號機
    車跨越分向線超越前車之狀況，且又疏未採取減速、剎停或閃避之必要安全措施
    ，即貿然以時速五十公里之速度超速前行，旋避剎不及，其車迎面撞擊蔡車之左
    側車身及蔡００之左大腿，致蔡００遭此撞擊連同其機車倒地後，受有左側下顎
    骨骨折、右側下顎骨骨踝骨折、左大腿骨折等傷害。
二、案經蔡００訴由臺北縣政府警察局蘆洲分局報請臺灣板橋地方法院檢察署檢察官
    偵查後聲請簡易判決處刑。
    理  由
一、訊據被告乙○○對於其飲酒後已達不能安全駕駛程度仍騎乘機車上路行駛一節，
    固坦承不諱，惟辯稱：伊當時行車速度僅有時速四十公里，嗣因蔡００騎乘機車
    自對向車道突駛入伊車道，乃避剎不及發生車禍，伊並無何等過失情事，且臺灣
    省臺北縣區行車事故鑑定委員會之鑑定意見亦認伊並無肇事因素云云。經查：前
    揭被告飲酒後已達不能安全駕駛程度仍騎乘機車上路行駛之事實，業據被告供承
    在卷，並有酒精濃度測試表、刑法第一百八十五條之三案件測試觀察紀錄表、汽
    車駕駛人酒後生理協調平衡檢測紀錄卡各一份在卷足憑，堪信被告此部分自白確
    與事實相符，次前揭被告騎乘機車迎面撞擊告訴人機車，致告訴人連同機車倒地
    後受有前開傷害之事實，迭據告訴人蔡００於警訊、偵查及本院訊問時指訴綦詳
    ，並有診斷證明書一份、道路交通事故調查報告表一份、車輛肇事草圖一紙、現
    場照片十二幀在卷足憑，且被告當時行車速度為時速五十公里一節，業據其於警
    詢時供明在卷（參見偵查卷第六頁），斯時告訴人騎乘機車略跨越分向線超越前
    車已歷時約一、二秒，同時已與前車車身保持平行之後，始遭被告機車迎面撞擊
    等節，復據證人即告訴人於本院訊問時到庭結證綦詳，自堪認被告確有騎乘機車
    超速暨疏未注意車前狀況並隨時採取必要安全措施，而撞擊告訴人，致告訴人受
    有前開傷害之情事；至被告雖前開辯解，然其於警詢時已自承當時行車速度為時
    速五十公里，肇事前亦未發見告訴人機車等語（參見偵查卷第六頁），嗣於偵查
    中及本院歷次訊問時均未提及其未超速一事（參見本院九十一年十二月十三日訊
    問筆錄、同年月二十七日訊問筆錄），詎於本院審理時始突稱：「‧‧‧我記得
    我當時車速約四十公里，沒有超速」云云（參見本院九十二年二月二十五日審判
    筆錄），則其上開辯是否確與實情相符，顯非無疑，再參諸證人即告訴人於本院
    訊問時復到庭結證稱：「‧‧‧我機車只有超過分向線一點點，因為那計程車比
    較靠右邊開，我超車當中，車身和那計程車平行時，就被對向來的被告車子撞了
    ，被告的車頭撞到我機車左側車身和我左大腿，然後我就倒地了，我當時是從計
    程車後面由左側向前超車，已經超了約一、二秒才被撞倒」等語（參見本院九十
    一年十二月二十七日訊問筆錄第二頁，益見被告於本件車禍發生之前，尚有及時
    發現告訴人機車及隨時採取減速、閃避、剎停車等必要安全措之合理機會與可能
    ，其前開辯解是否確與實情相符，尤非無疑，再刑事訴訟採職權調查主義，鑑定
    報告祇為形成法院心證之資料，對於法院之審判並無拘束力，故待證事項雖經鑑
    定，法院仍應本於職權予以調查，以期發見事實之真相，不得僅以鑑定報告作為
    判決之唯一依據，最高法院著有五十七年度臺上字第三三九九號判例可資參照，
    本件被告所提出臺灣省臺北縣區車輛行車事故鑑定委員會九十一年九月三日北鑑
    字第九一０九九五號鑑定意見書之鑑定意見固謂：「一、甲○○駕駛輕機車違規
    超車駛入對向車道為肇事原因。二、乙○○駕駛重機車無肇事因素。（酒精濃度
    超過標準且超速行駛有違規定）」等語，惟被告就本件車禍之發生確有過失，已
    如前述，且該鑑定意見亦指出被告酒精濃度超過標準且超速行駛有違規定等情事
    ，自難援該等鑑定意見為有利被告認定之依據，綜上所述，被告前開辯解，顯屬
    事後圖卸推托之詞，要無足採。次按汽車行駛時，駕駛人應注意車前狀況，並隨
    時採取必要之安全措施，道路交通安全規則第九十四條第三項定有明文，又行車
    速度，應依標誌或標線之規定，同規則第九十三條第一項第一款亦定有明文，再
    汽車（含機車）駕駛人飲用酒類後其吐氣所含酒精濃度超過每公升０‧二五毫克
    以上者，不得駕車，同規則第一百十四條第二款更定有明文；本件被告飲用酒類
    吐氣所含酒精濃度顯逾每公升０‧二五毫克後，仍騎乘機車上路行駛，並於行經
    肇事地點之際，疏未注意車前狀況及隨時採取必要安全措施，且又疏未注意該路
    段行車速度標誌限制為時速四十公里，即貿然以時速五十公里之速度超速前進，
    以致肇事，造成告訴人受有前開傷害，其行為顯有過失，且該過失行為與告訴人
    之傷害間，亦顯有相當因果關係。綜上所述，本案事證已臻明確，被告犯行洵堪
    認定。
二、核被告所為，係犯刑法第一百八十五條之三之服用酒類不能安全駕駛動力交通工
    具而駕駛罪、同法第二百八十四條第一項之過失傷害罪。原審認被告犯罪證明確
    ，適用刑事訴訟法第四百四十九條第一項前段、第四百五十四條第二項、刑法第
    一百八十五條之三、第二百八十四條第一項前段、第四十一條第一項前段、第四
    十二條第二項，道路交通管理處罰條例第八十六條第一項，罰金罰鍰提高標準條
    例第一條前段、第二條規定，並審酌被告酒醉後已不能安全駕駛，仍不顧公眾之
    安危，貿然騎乘機車上路，造成車禍事故，因過失傷害他人，傷害部分尚未賠償
    告訴人所受損害，兼酌被告無不良素行及犯罪後坦承部分犯行（服用酒類不能安
    全駕駛動力交通工具而駕駛部分）等一切情狀，就其服用酒類不能安全駕駛動力
    交通工具而駕駛部分，量處罰金壹萬元，如易服勞役，以佰元折算壹日，另就
    其過失傷害部分量處拘役五十日，如易科罰金以三百元折算一日，其認事用法均
    無不合，量刑亦屬妥適，被告上訴仍執陳詞，否認其過失傷害犯罪，惟所辯均不
    足採，已如前述，本件上訴為無理由，應予駁回。
據上論斷，應依刑事訴訟法第四百五十五條之一第一項、第三項、第三百六十八條，
判決如主文。
中      華      民      國      九十二      年     三     月    十一    日
                                    臺灣板橋地方法院刑事第五庭
                                        審判長法  官  王屏夏
                                              法  官  戴嘉清
                                              法  官  陳鴻清
右正本證明與原本無異。
本判決不得上訴。
                                              書記官  楊璧華
中      華      民      國      九十二      年     三     月    十三    日


司法院資訊處製作；財團法人民間司法改革基金會備份。
